臺灣彰化地方法院刑事附帶民事訴訟判決
原　　　告　黃滿足
被　　　告　呂祐政
上列被告因100 年度易字第1148號詐欺案件，經原告提起附帶民
事訴訟，請求損害賠償事件，本院判決如下︰
    主    文
被告應給付原告新臺幣伍佰萬元。
本判決於原告以新臺幣壹佰陸拾伍萬元為被告供擔保後，得假執
行。
    事    實
一、原告之聲明及陳述：
    原告因遭詐欺集團成員來電詐騙，誤信自己需配合檢察官辦
    案，而先後在99年11月8 日、9 日、10日、11日上午11時許
    、11日下午3 時30分許、12日陸續提領共計新臺幣（下同）
    500 萬元之現金，被告則依詐欺集團成員指示分別向原告收
    取500 萬元之款項（經過情形參見檢察官起訴書所載），致
    原告受有金錢之損害，爰求為命被告賠償原告500 萬元之損
    害。
二、被告之聲明及陳述：
    同意原告之請求，並對於被訴參與詐欺行為之犯罪事實均認
    罪，但目前沒有能力償還原告，要等出獄後工作賺錢才有辦
    法償還。
    理    由
一、按刑事訴訟法第501 條雖規定附帶民事訴訟應與刑事訴訟同
    時判決，然此不過一種訓示規定，非謂附帶民事訴訟於刑事
    訴訟判決後，其訴訟繫屬即歸消滅，換言之，受訴法院於刑
    事判決宣判後，仍得對於附帶民事訴訟進行裁判（最高法院
    26年鄂附字第2 號判例參照）。本件刑事訴訟部分已經言詞
    辯論終結，並於100 年12月13日宣判，原告於刑事案件審理
    時所提起之附帶民事訴訟部分，雖未及於上述期日前審結宣
    判，惟依前揭說明，本院仍得於刑事判決宣示後，另就民事
    訴訟部分辯論判決，先予敘明。
二、按附帶民事訴訟之判決，應以刑事訴訟判決所認定之事實為
    據，刑事訴訟法第500 條前段定有明文。本件被告明知綽號
    「阿樹」真實姓名年籍不詳之成年男子（下簡稱「阿樹」）
    為詐欺集團成員，該集團係以向民眾自稱為司法機關公務人
    員，要求民眾配合辦案之方式詐取金錢。被告因從事網路職
    棒簽賭而積欠「阿樹」債務，乃與「阿樹」約定，依「阿樹
    」指示去向被害人收取現金，以各次所分得之報酬抵償債務
    ，因此加入該詐欺集團，而自斯時起與「阿樹」及其餘詐欺
    集團成員間，共同基於單一之僭行公務員職權、行使偽造公
    文書及詐欺取財之犯意聯絡，先由該詐欺集團成員在不詳時
    、地偽造「臺灣臺中地方法院檢察署印」之公印一枚，以俟
    於行騙時加蓋於偽造之檢察機關公文書上交付予被害人。其
    後即推由集團中某成年女性成員假冒係長庚醫院職員，於99
    年11月8 日上午9 時許，撥打電話予住在彰化縣鹿港鎮之原
    告，佯稱其國民身分證遭冒名申請殘障保險金，要代為報案
    云云，繼又由集團內其他假冒為警員、警局課長、檢察官之
    男性詐欺集團成員，向原告佯稱：因其涉及銀行盜領案件，
    目前由「臺灣臺北地方法院檢察署劉義守檢察官」偵辦中，
    必須提領現金供擔保，且因秘密調查不能告知他人，調查完
    畢即予歸還，如不配合要押送至地檢署云云。原告因此陷於
    錯誤，告知詐騙集團其彰化銀行鹿港分行等銀行內尚有存款
    ，並承諾會將款項領出交給詐騙集團所指定之人。該詐騙集
    團遂命被告於99年11月8 日上午11時許，至彰化縣秀水鄉○
    ○村○○路628 巷內向原告收取現金新臺幣（下同）90萬元
    ，路途中，被告在「阿樹」所交付於不詳時、地所偽造如附
    表編號一所示偽造之「台北地檢署公證科收據」公文上，加
    蓋「阿樹」所交付偽造之「灣臺中地方法院檢察署印」公印
    文一枚，抵達後，乃向原告拿取90萬元，並將偽造之公文書
    一紙交付予原告作為憑證。嗣被告接續前揭犯意，繼又在99
    年11月9 日、10日、11日上午11時許、11日下午3 時30分許
    、12日，以上開相同手法，向黃滿足騙取現金75萬、85萬、
    100 萬、85萬、65萬元得手，各次並交付原告偽造之公證科
    收據公文書五紙等事實，業據本院於100 年度易字第1148號
    刑事案件中查證屬實，並判處被告罪刑在案，是被告確有上
    開詐欺之行為，堪以認定。
二、按因故意或過失，不法侵害他人權利者，負損害賠償責任，
    民法第184 條第1 項前段定有明文。又數人共同不法侵害他
    人之權利者，連帶負損害賠償責任；不能知其中孰為加害人
    者，亦同；造意人及幫助人，視為共同行為人，民法第185
    條亦有明文。再者，負損害賠償責任者，除法律另有規定或
    契約另有訂定外，應回復他方損害發生前之原狀；因回復原
    狀而應給付金錢者，自損害發生時起，加給利息，民法第21
    3 條第1 項、第2 項另有明文。本件被告既有上開詐欺之行
    為，當係故意不法侵害原告之權利，則原告依上開規定請求
    被告賠償500 萬元之損害，當屬有據，應予准許。
三、本件為刑事附帶民事訴訟，依法無庸繳納裁判費，且訴訟程
    序中，兩造並無其他訴訟費用之支出，爰不另為訴訟費用負
    擔之諭知，附此敘明。
四、原告陳明願供擔保，聲請宣告假執行，經核主文第一項原告
    勝訴部分，於法並無不合，爰酌定相當擔保金額准許之。
五、據上論斷，原告之訴為有理由，應依刑事訴訟法、第502 條
    第2 項、第491 條第10款、民事訴訟法第390 條第2 項，判
    決如主文。
中    華    民    國   100    年    12    月    30    日
              刑事第七庭    法  官  黃玉齡
以上正本證明與原本無異。
如不服本判決應於收受判決後10日內向本院提出上訴書狀，並應
敘述具體理由；其未敘述上訴理由者，應於上訴期間屆滿後20日
內向本院補提理由書（均須按他造當事人之人數附繕本）「切勿
逕送上級法院」。
本判決非對於刑事訴訟之判決有上訴時不得上訴。
中    華    民    國   100    年    12    月    30    日
                            書記官  黃鏽金
附表：
┌──┬─────┬───────┬───────┬───────────┬─────┐
│編號│偽造之文書│案          號│申  請  日  期│ 內    容    摘    要 │偽造之印文│
├──┼─────┼───────┼───────┼───────────┼─────┤
│ 一 │「台北地檢│九十九年度金字│九十九年十一月│茲代收到受分案申請人：│「臺灣臺中│
│    │署公證科收│第0000000號   │八日          │黃滿足                │地方法院檢│
│    │據」      │              │              │受公證科清查新臺幣：玖│察署印」公│
│    │          │              │              │拾萬元整              │印文一枚  │
├──┼─────┼───────┼───────┼───────────┼─────┤
│ 二 │「台北地檢│九十九年度金字│九十九年十一月│茲代收到受分案申請人：│「臺灣臺中│
│    │署公證科收│第0000000號   │九日          │黃滿足                │地方法院檢│
│    │據」      │              │              │受公證科清查新臺幣：柒│察署印」公│
│    │          │              │              │拾伍萬元整            │印文一枚  │
├──┼─────┼───────┼───────┼───────────┼─────┤
│ 三 │「台北地檢│九十九年度金字│九十九年十一月│茲代收到受分案申請人：│「臺灣臺中│
│    │署公證科收│第0000000號   │十日          │黃滿足                │地方法院檢│
│    │據」      │              │              │受公證科清查新臺幣：捌│察署印」公│
│    │          │              │              │拾伍萬元整            │印文一枚  │
├──┼─────┼───────┼───────┼───────────┼─────┤
│ 四 │「台北地檢│九十九年度金字│九十九年十一月│茲代收到受分案申請人：│「臺灣臺中│
│    │署公證科收│第0000000號   │十一日        │黃滿足                │地方法院檢│
│    │據」      │              │              │受公證科清查新臺幣：壹│察署印」公│
│    │          │              │              │佰萬元整              │印文一枚  │
├──┼─────┼───────┼───────┼───────────┼─────┤
│ 五 │「台北地檢│九十九年度金字│九十九年十一月│茲代收到受分案申請人：│「臺灣臺中│
│    │署公證科收│第0000000號   │十一日        │黃滿足                │地方法院檢│
│    │據」      │              │              │受公證科清查新臺幣：捌│察署印」公│
│    │          │              │              │拾伍萬元整            │印文一枚  │
├──┼─────┼───────┼───────┼───────────┼─────┤
│ 六 │「台北地檢│九十九年度金字│九十九年十一月│茲代收到受分案申請人：│「臺灣臺中│
│    │署公證科收│第0000000號   │十二日        │黃滿足                │地方法院檢│
│    │據」      │              │              │受公證科清查新臺幣：陸│察署印」公│
│    │          │              │              │拾伍萬元整            │印文一枚  │
└──┴─────┴───────┴───────┴───────────┴─────┘